【裁判字號】    99,訴,1316
【裁判日期】    990921
【裁判案由】    毒品危害防制條例
【裁判全文】
臺灣高雄地方法院刑事判決              99年度訴字第1316號
公  訴  人  臺灣高雄地方法院檢察署檢察官
被      告  乙○○
上列被告因違反毒品危害防制條例案件，經檢察官提起公訴（99
年度毒偵字第3448號），被告就被訴事實為有罪之陳述，經本院
合議庭裁定由受命法官獨任進行簡式審判程序，本院判決如下：
    主  文
乙○○施用第一級毒品，累犯，處有期徒刑玖月。
    事實及理由
一、犯罪事實：乙○○前因違反毒品危害防制條例、詐欺案件，
    經本院以96年度訴字第5031號、97年度審訴字第2548號、97
    年度審簡字第7040號、97年度審簡字第2928號判決分別判處
    有期徒刑8 月、8 月、3 月、4 月，並經裁定應執行有期徒
    刑1 年9 月確定，經發監執行，於民國98年11月27日假釋出
    監並付保護管束，後於98年11月30日縮刑期滿，上開假釋未
    經撤銷，視為徒刑執行完畢。其另因施用毒品案件，經觀察
    、勒戒後，認有繼續施用毒品之傾向，經本院裁定令入戒治
    處所施以強制戒治，於94年1 月11日停止處分出所，惟其仍
    未戒除毒癮，於上開強制戒治執行完畢釋放後5 年內，復於
    96年間再次施用毒品，而經本院以96年度訴字第5031號判處
    有期徒刑8 月確定。詎其猶不知悔改及未戒除惡習，基於施
    用第一級毒品之犯意，於99年4 月27日19時許，在高雄市○
    ○區○○路50號4 樓之2 ，以將第一級毒品海洛因加水稀釋
    用針筒注射之方式，施用第一級毒品海洛因1 次。嗣於99年
    4 月29日18時30分許，在高雄市甲○區○○○路57號前，因
    形跡可疑為警盤查發現其為毒品列管人口，經其同意採尿送
    驗後，檢驗結果呈嗎啡陽性反應，而查悉上情。案經高雄市
    政府警察局甲○分局移送臺灣高雄地方法院檢察署檢察官偵
    查起訴。
二、認定事實所憑之證據：
  (一)被告乙○○於本院審理時之自白（見院一卷第52頁、院二卷
    第20頁反面、第24頁反面、第25頁正面）。
  (二)採證尿液對照表、監管紀錄表、高雄市立凱旋醫院99年5 月
    24日濫用藥物尿液檢驗報告各1 份（見警卷第4 、6 、7 頁
    ）。
  (三)刑案資料查註紀錄表、全國施用毒品案件紀錄表、臺灣高雄
    地方法院院內索引卡紀錄表報表、臺灣高等法院被告前案紀
    錄表各1 份。
三、毒品危害防制條例於92年7 月9 日修正公布，自93年1 月9
    日施行，其中第20條、第23條將施用毒品之刑事處遇程序，
    區分為「初犯」及「5 年內再犯」、「5 年後再犯」。依其
    立法理由之說明：「初犯」，經觀察、勒戒或強制戒治後，
    應為不起訴處分或不付審理之裁定；經觀察、勒戒或強制戒
    治執行完畢釋放後，「5 年內再犯者」，因其再犯率甚高，
    原實施之觀察、勒戒及強制戒治既已無法收其實效，爰依法
    追訴或裁定交付審理。至於經觀察、勒戒或強制戒治執行完
    畢釋放後，「5 年後再犯」者，前所實施之觀察、勒戒或強
    制戒治已足以遮斷其施用毒品之毒癮，為期自新及協助其斷
    絕毒癮，仍適用「初犯」規定，先經觀察、勒戒或強制戒治
    之程序。從而依修正後之規定，僅限於「初犯」及「5 年後
    再犯」2 種情形，始應先經觀察、勒戒或強制戒治程序。倘
    被告於5 年內已再犯，經依法追訴、處罰，縱其第3 次（或
    第3 次以上）再度施用毒品之時間，在初犯觀察、勒戒或強
    制戒治執行完畢釋放5 年以後，已不合於「5 年後再犯」之
    規定，且因已於「5 年內再犯」，顯見其再犯率甚高，原實
    施觀察、勒戒或強制戒治，已無法收其實效，即應依該條例
    第10條處罰（最高法院95年5 月9 日第7 次刑事庭會議決定
    參照）。經查，被告前因施用毒品案件，經觀察、勒戒後，
    認有繼續施用毒品之傾向，經本院裁定令入戒治處所施以強
    制戒治，於94年1 月11日停止處分出所，其仍未戒除毒癮，
    於上開強制戒治執行完畢釋放後5 年內，復於96年間再次施
    用毒品，而經本院以96年度訴字第5031號判處有期徒刑8 月
    確定等情，有刑案資料查註紀錄表、全國施用毒品案件紀錄
    表、臺灣高等法院被告前案紀錄表各1 份在卷可憑。是被告
    於強制戒治執行完畢釋放後5 年內既曾再犯施用毒品犯行，
    且經法院判處罪刑確定，則被告於99年4 月27日再犯本件施
    用第一級毒品海洛因犯行，即非屬毒品危害防制條例第20條
    第3 項所定「5 年後再犯」之情形，自應依法追訴、處罰，
    合先敘明。
四、按海洛因係毒品危害防制條例第2 條第2 項第1 款所規定之
    第一級毒品，不得非法持有、施用。核被告所為，係犯毒品
    危害防制條例第10條第1 項之施用第一級毒品罪。其持有第
    一級毒品後進而施用，其持有之低度行為，應為施用之高度
    行為所吸收，不另論罪。查被告前因違反毒品危害防制條例
    、詐欺案件，經本院以96年度訴字第5031號、97年度審訴字
    第2548號、97年度審簡字第7040號、97年度審簡字第2928號
    判決分別判處有期徒刑8 月、8 月、3 月、4 月，並經裁定
    應執行有期徒刑1 年9 月確定，經發監執行，於98年11月27
    日假釋出監並付保護管束，後於98年11月30日縮刑期滿，上
    開假釋未經撤銷，視為徒刑執行完畢，有臺灣高等法院被告
    前案紀錄表1 份在卷可按，其受有期徒刑之執行完畢，5 年
    以內故意再犯本件有期徒刑以上之罪，為累犯，應依法加重
    其刑。爰審酌被告前有違反肅清煙毒條例等前科，有臺灣高
    等法院被告前案紀錄表1 份附卷可稽，素行非佳，其因施用
    毒品案件，曾經觀察勒戒及強制戒治，仍未戒絕毒品，再犯
    本件施用毒品犯行，有失政府制定毒品危害防制條例之立法
    美意，另衡以被告施用毒品乃自戕一己之身體健康，所為尚
    未害及他人，犯罪後於本院審理時坦承犯行，態度尚佳及其
    犯罪之動機、目的、手段、智識程度（國中畢業）、生活狀
    況暨檢察官對本案科刑範圍之意見（求處有期徒刑9 月）等
    一切情狀，量處如主文所示之刑，以資懲戒。
據上論斷，應依刑事訴訟法第273 條之1 第1 項、第284 條之1
、第299 條第1 項前段、第310 條之2 、第454 條第1 項，毒品
危害防制條例第10條第1 項，刑法第11條前段、第47條第1 項，
判決如主文。
本案經檢察官丙○○到庭執行職務。
中    華    民    國    99    年    9     月    21    日
                  刑事第五庭  法  官  林永村
以上正本係照原本作成。
如不服本判決應於收受本判決後10日內向本院提出上訴書狀，並
應敘述具體理由，如未敘述上訴理由者，應於上訴期間屆滿後20
日內補提理由書狀於本院（均須按他造當事人之人數附繕本）「
切勿逕送上級法院」。
中    華    民    國    99    年    9     月    21    日
                              書記官  王珮樺
附錄本判決論罪科刑法條：
毒品危害防制條例第10條：
施用第一級毒品者，處6 月以上5 年以下有期徒刑。
施用第二級毒品者，處3 年以下有期徒刑。

司法院資訊處製作；財團法人民間司法改革基金會備份。
